臺灣基隆地方法院基隆簡易庭民事判決
110年度基簡字第1129號
原      告  水平線營造有限公司

法定代理人  陳美珠  
訴訟代理人  張勝山  
被      告  新北市平溪區公所

法定代理人  曾繁盛  
訴訟代理人  林俊宏律師
            林子靖律師
上列當事人間損害賠償事件，本院於民國110年12月22日辯論終
結，判決如下：
    主      文
被告應給付原告新臺幣陸仟伍佰參拾元。
原告其餘之訴駁回。
訴訟費用新臺幣貳仟貳佰壹拾元，其中新臺幣柒拾元由被告負擔
，餘由原告負擔。
本判決第一項得假執行。但被告如以新臺幣陸仟伍佰參拾元為原
告預供擔保，得免為假執行。
原告其餘假執行之聲請駁回。
    事實及理由
一、按訴狀送達後，原告不得將原訴變更或追加他訴，但請求之
    基礎事實同一者、擴張或減縮應受判決事項之聲明者，不在
    此限，民事訴訟法第255條第1項第2款、第3款定有明文。查
    原告本係起訴請求被告給付新臺幣（下同）250,457（本院
    卷第13頁）；嗣則於民國110年12月8日調解期日以及110年1
    2月22日言詞辯論期日，當庭更正其應受判決事項之聲明，
    求為判命被告給付206,530元（本院卷第110頁、第119頁至
    第120頁），核屬應受判決事項聲明之減縮，且其請求之基
    礎事實同一，合於上開規定，應予准許。
二、原告主張：
    兩造前於109年間，簽訂「新北市平溪區第一公墓納骨堂增
    設電梯設施工程」契約（下稱系爭工程契約），惟被告嗣後
    遲未通知原告開工，原告遂依系爭工程契約第20條第10項第
    3款規定，於110年5月21日，以水字第110052101號函，對被
    告為解除契約之意思表示，故系爭工程契約業經兩造依約解
    除。因系爭工程契約第20條第10項第3款規定：「暫停執行
    期間累計逾6個月者，乙方（即原告）得通知甲方（即被告
    ）終止或解除部分或全部本契約，並得向甲方請求賠償因契
    約終止或解除而生之損害。因可歸責於甲方之情形無法開工
    者，亦同。」是於系爭工程契約解除以後，原告自得依此規
    定，請求被告賠償合約書製作費1,387元、印花稅5,143元、
    行政費用200,000元（即原告於109年11月20日迄110年7月26
    日之行政人員薪資與電郵支出），以上金額總計206,530元
    。基上，爰聲明：被告應給付原告206,530元；願供擔保，
    請准宣告假執行。
三、被告答辯：　　
　　被告同意賠償合約書製作費1,387元、印花稅5,143元，但拒
    絕給付行政費用200,000元，因原告並未就其此項支出舉證
    其實。
四、兩造不爭執之事實：
  ㈠兩造於109年簽訂系爭工程契約以後，被告遲未通知原告開工
    ，原告遂依系爭工程契約第20條第10項第3款規定，就被告
    為解除契約之意思表示，故兩造間之系爭工程契約業已解除
    。
  ㈡原告曾因系爭工程契約，支出合約書製作費1,387元、印花稅
    5,143元。
五、本院判斷：
    原告承前所述之兩造不爭執事實，請求被告賠償合約書製
    作費1,387元、印花稅5,143元、行政費用200,000元（即原
    告於109年11月20日迄110年7月26日之行政人員薪資與電郵
    支出），以上金額總計計206,530元；而被告則僅止同意賠
    償合約書製作費1,387元、印花稅5,143元，並且抗辯原告未
    就其200,000元之支出舉證其實。經查：
  ㈠按「契約解除時，當事人雙方回復原狀之義務，除法律另有
    規定或契約另有訂定外，依左列之規定：由他方所受領之
    給付物，應返還之。」「解除權之行使，不妨礙損害賠償之
    請求。」民法第259條第1款、第260條定有明文。故我國民
    法乃採「契約解除」與「替補賠償」之兩立主義。是契約之
    解除，無論由於債務不履行之給付不能，抑或給付遲延，均
    得併行請求債務不履行之損害賠償（替補賠償），該債務不
    履行所生之損害賠償請求權，祇須其所受之損害與債務不履
    行（給付不能或給付遲延）有相當因果關係者即足稱之，初
    不因契約之解除而失其存在（最高法院95年度台上字第2885
    號判決意旨參照）。基此法理，系爭系爭工程契約第20條第
    10項第3款乃明定：「暫停執行期間累計逾6個月者，乙方（
    即原告）得通知甲方（即被告）終止或解除部分或全部本契
    約，並得向甲方請求賠償因契約終止或解除而生之損害。因
    可歸責於甲方之情形無法開工者，亦同。」有原告提出之工
    程採購契約（隨卷外放）可稽。本件承前㈠所述之兩造不爭
    執事實，系爭工程契約既已依其第20條第10項第3款規定解
    除，則參酌民法「契約解除」與「替補賠償」之兩立主義，
    以及系爭工程契約第20條第10項第3款之規定，原告自得就
    被告請求損害賠償。
  ㈡次按損害賠償，除法律另有規定或契約另有訂定外，應以填
    補債權人所受損害及所失利益為限。依通常情形，或依已定
    之計劃、設備或其他特別情事，可得預期之利益，視為所失
    利益，民法第216條定有明文。經查：
  ⒈承前㈡所述之兩造不爭執事實，原告曾因系爭工程契約，支
    出合約書製作費1,387元、印花稅5,143元；核此俱屬原告為
    「準備開工」所支出之「工程前置作業費」，乃原告因兩造
    締結系爭工程契約所必要之支出無疑。兼之被告當庭表示其
    同意給付關此費用，從而，原告請求被告給付合約書製作費
    1,387元、印花稅5,143元，均有理由，應予准許。
  ⒉原告雖指其「於109年11月20日迄110年7月26日之行政人員薪
    資與電郵支出合計200,000元（下稱系爭行政費）」，亦係
    其因系爭工程契約所受之財產損害；然而，兩造縱未締結系
    爭工程契約，原告仍不能免「其公司經營人事與行政成本之
    一般性支出（下稱一般支出）」，是原告若欲主張「其因系
    爭工程契約，於『一般支出』以外，尚另衍生『超越一般支出
    之其他貲費（下稱額外支出）』」，則其自須於上開工程契
    約書以外，另行提出適切證據，以明此「額外支出」及其與
    系爭工程契約之因果關係。而原告雖因本院闡明曉諭，提出
    ❶本院裁判費收據影本（本院卷第125頁）、❷勞動部勞工保
    險局投保單位被保險人名冊（本院卷第127頁至第128頁）、
    ❸郵電費收據（本院卷第129頁至第132頁）、❹110年12月21
    日影印費收據影本（本院卷第133頁）、❺施工品質職安計畫
    書3本（隨卷外放）為證，並稱原告因系爭工程契約而須特
    別聘請郭純純、邱世昌承接「與系爭工程契約有關之行政事
    宜」云云（本院卷第121頁、第123頁），然原告所執裁判費
    收據與110年12月21日影印費收據，首即核與「系爭工程契
    約所可能衍生之額外支出」渺不相妨；其次，原告雖執勞動
    部勞工保險局投保單位被保險人名冊、施工品質職安計畫書
    3本，宣稱郭純純、邱世昌乃其因系爭工程契約之特聘員工
    ，然觀其所稱郭純純與邱世昌之任職起迄，客觀上亦與其所
    稱「特別聘僱」不相吻合，蓋原告宣稱「郭純純係新聘員工
    並於110年1月離職」（本院卷第121頁），然原告就被告發
    函解除系爭工程契約之時間，則係110年5月21日，而可認郭
    純純顯非原告履行系爭工程契約之所必需，而原告自承「邱
    世昌乃其『原有員工』後於110年12月離職」（見本院卷第121
    頁），亦可推知邱世昌在契約成立以前或解除以後，均任職
    於原告公司提供勞務，而非原告因系爭工程契約所「特別聘
    僱」；再者，原告所執郵電費收據，亦難據其內容推敲「與
    系爭工程契約之關聯」；兼之原告除上開無濟於事之證據以
    外，既未合理說明「系爭行政費何以類屬於額外支出（即其
    何以不屬於一般支出）」，亦未舉證以明關此「額外支出」
    及其與系爭工程契約之因果關係，則其空言宣稱系爭行政費
    乃其所受損害云云，本院自難憑採。
　⒊綜上，原告因系爭工程契約所受之財產上損害，總計6,530元
    （計算式：合約書製作費1,387元＋印花稅5,143元＝6,530元
    ）。
  ㈢從而，原告依民法第260條、系爭工程契約第20條第10項第3
    款規定，請求被告給付6,530元，為有理由，應予准許；至
    逾此範圍之請求，為無理由，應予駁回。
六、本件事證已臻明確，兩造其餘攻擊、防禦方法及舉證，經本
    院審酌後，認對於判決結果均無影響，爰不一一論述，併此
    指明。
七、原告起訴固表明本件訴訟標的金額為250,457元，並因之繳
    納裁判費2,760元；惟原告嗣既減縮聲明，請求被告給付206
    ,530元（詳如前揭所述），依民事訴訟法第77條之13規定
    ，本件自應徵第一審裁判費2,210元（而非2,760元），兼之
    本件別無其他費用支出，故本件訴訟費用即為2,210元。爰
    依職權確定前開訴訟費用由兩造按勝敗比例負擔。至原告於
    起訴之初，未事先確認本件請求範圍，導致起訴時所請求之
    訴訟標的金額不正確而贅繳之550元（2,760元－2,210元＝550
    元），則應由原告自行吸收。
八、原告勝訴部分，係依民事訴訟法第427條第1項規定，適用簡
    易程序所為被告敗訴之判決，依民事訴訟法第389條第1項第
    3款，應依職權宣告假執行，併酌情依同法第392條第2項規
    定，職權宣告被告得預供擔保而免為假執行。至原告敗訴部
    分，其假執行之聲請亦失附麗，爰併予駁回之。
中　　華　　民　　國　　110 　年　　12　　月　　22　　日
                  基隆簡易庭法  官   王慧惠
以上正本係照原本作成。　　　　　　　　　   
對於本件判決如有不服，應於收受送達後20日內向本院提出上訴
書狀，上訴於本院合議庭，並按他造當事人之人數附具繕本。如
委任律師提起上訴者，應一併繳納上訴審裁判費。
中　　華　　民　　國　　110 　年　　12　　月　　22　　日
                            書記官   姚安儒